【裁判字號】    99,簡,146
【裁判日期】    990730
【裁判案由】    勞保
【裁判全文】
高雄高等行政法院簡易判決
                                       99年度簡字第146號
原      告  甲○○
被      告  勞工保險局
代  表  人  乙○○  ○○○
上列當事人間勞保事件，原告不服行政院勞工委員會中華民國99
年5月31日勞訴字第0990004388號訴願決定，提起行政訴訟，本
院判決如下：
    主  文
原告之訴駁回。
訴訟費用由原告負擔。
    事實及理由
一、程序事項：
    本件原告以其提起訴願後，行政院勞工委員會(下稱勞委會)
    逾3個月未做成決定，逕向本院提起本件撤銷訴訟，嗣勞委
    會於民國99年5月31日駁回其訴願，原告併請求撤銷訴願決
    定，核與行政訴訟法第4條第1項之規定相符，應由本院一併
    審理，合先敘明。
二、事實概要︰
    緣原告為高雄市視聽服務業職業工會之被保險人，因前列腺
    癌，於98年8月25日申請失能給付。經被告審查，以原告已
    於98年3月23日退職退保，並請領老年年金給付在案，所患
    係屬保險效力終止後發生之事故，核與勞工保險條例第19條
    第1項規定未符為由，以98年9月24日保給殘字第0986073771
    0號函核定，所請不予給付。原告不服，向勞工保險監理委
    員會（下稱監理委員會）申請審議，經該會以98年12月29日
    98保監審字第4719號審定書審定申請審議駁回。原告猶未甘
    服，提起訴願，亦遭決定駁回，遂提起本件行政訴訟。
三、本件原告主張︰
（一）依勞工保險條例第19條第1項、第20條第1項及勞工保險條
      例施行細則第69條第1項之規定，原告得請領之日應為98
      年8月21日，係在98年3月23日（退保之日）起算之1年內
      ，應無疑義。勞委會89年12月30日台勞保3字第0057597號
      函釋雖謂：「勞工保險殘廢給付與老年給付，同為保障被
      保險人因殘廢不能工作或年老未工作收入短缺後之生活所
      給予金錢支助，被保險人退職，依規定停保，並請領老年
      給付者，其保險效力已終止，與勞工保險條例第20條規定
      『保險效力停止』要件不符，自不得再申請殘廢給付。」
      惟主管機關之函令解釋，僅得適用於法條文意模糊不清時
      ，前揭條例第19條及第20條均為「保險效力停止」，其所
      代表之「停止」涵義亦應相同，豈能任由主管機關之函釋
      而逕行曲解法律條文，為對其有利之解釋？莫非原告所主
      張之一次性失能給付，足以照顧老年生活，而與老年給付
      為同樣性質之給付？再勞委會作出上揭函釋時，我國並未
      有老年年金之給付制度，更突顯被告援用前揭過時函釋之
      荒唐與謬誤。
（二）退萬步言，若請領老年年金即會產生保險效力終止之效果
      ，則前揭條例第63條之1：「被保險人退保，於領取失能
      年金給付或老年年金給付期間死亡者，其符合前條第2項
      規定之遺屬，得請領遺屬年金給付。」明顯看出，勞工保
      險被保險人與被告之間，並不會因請領老年年金給付而終
      止，否則何來遺屬年金之請領？原告所請領之一次性失能
      補助費，其性質異於照顧老年生活之老年年金，前者為傷
      殘補助，供原告在家調養之所需，年金為按月發放照顧退
      休生活，與被告所援引之上揭勞委員會函釋意旨不同。另
      訴訟標的之計算方式為勞保投保月薪資新臺幣(下同)38,2
      00元除以30日，再乘上160日。蓋依據勞工保險失能給付
      標準附表，失能項目生殖器遺存顯著失能者，被告應依失
      能等級，給付160日按平均日投保薪資給付等情，並聲明
      求為判決撤銷訴願決定及原處分(含保險爭議審定)。
四、被告則以︰
（一）原告於98年8月25日（被告收文日期）因前列腺癌申請失
      能給付案，因原告已於98年3月23日退保，並請領老年年
      金給付，保險效力業於退保當日24時終止。據所送長庚醫
      療財團法人高雄長庚紀念醫院（下稱長庚醫院）98年8月2
      1日出具之勞工保險失能診斷書載，原告於98年8月21日診
      斷失能，係保險效力終止後之事故，不符勞工保險條例第
      19條第1項請領規定，被告核定所請失能給付不予給付。
      惟如其所患於98年3月23日退保前症狀已固定，再行治療
      亦不能期待治療效果，可診斷確定為永久失能，則得另行
      檢具失能診斷書等申請書送被告以憑重新審查。
（二）本件原核定誤植原告姓名為「許博堯」，業經被告以98年
      10月16日保給殘字第09860799640號函更正在案。另被保
      險人於退職退保領取老年給付後，其保險效力即於是日終
      止，並非僅係保險效力暫時停止；又已領取老年給付者，
      其退保後之經濟生活已獲得保障，是倘被保險人於保險效
      力終止後始發生診斷為失能之保險事故，依社會保險不重
      複保障之原則，自不得循依勞工保險條例第20條規定請領
      失能給付，此揆諸勞工保險條例相關規定及勞委員會98年
      11月4日勞保2字第0980140438號函釋自明。然若被保險人
      於保險有效期間即已符合失能給付之請領標準，自仍得依
      法請領等語，資為抗辯，並聲明求為判決駁回原告之訴。
五、上開事實概要欄所載之事實，已經兩造分別陳述在卷，並有
    原告勞工保險失能給付申請書及給付收據、被告98年9月24
    日保給殘字第09860737710號函及監理委員會98年12月29日9
    8保監審字第4719號審定書附卷可稽，洵堪認定。本件兩造
    爭點為被告否准原告失能給付之申請是否適法？爰分述如下
    ：
（一）按「被保險人於保險效力開始後停止前，發生保險事故者
      ，被保險人或其受益人得依本條例規定，請領保險給付。
      」「被保險人在保險有效期間發生傷病事故，於保險效力
      停止後1年內，得請領同一傷病及其引起之疾病之傷病給
      付、失能給付、死亡給付或職業災害醫療給付。」「依本
      條例第53條及第54條規定請領失能給付者，以全民健康保
      險特約醫院或診所診斷為實際永久失能之當日為本條例第
      30條所定得請領之日。」勞工保險條例第19條第1項、第
      20條第1項及同條例施行細則第69條第1項分別定有明文。
      是被保險人須於保險期間發生保險事故，始得請領保險給
      付；至請領保險效力停止後1年內之失能給付，亦須係屬
      保險效力停止之情事，若勞工保險契約已因勞工退保，並
      請領老年年金給付，致保險效力終止，並非保險效力之暫
      時停止，自與勞工保險條例第20條第1項得請領失能給付
      之要件不合。另「(一)依勞工保險條例第20條第1項規定
      ，被保險人在保險有效期間發生傷病事故，於保險效力停
      止後1年內，得請領同一傷病及其引起之疾病之傷病給付
      、失能給付、死亡給付或職業災害醫療給付。另同條例施
      行細則第69條規定，請領失能給付者，以全民健康保險特
      約醫院或診所診斷為實際永久失能之當日為得請領之日。
      爰此，被保險人於退保後1年內診斷為非終身無工作能力
      ，並領取失能給付者，其後請領老年給付時，仍應准予給
      付，不得將其原領失能給付收回。至領取老年給付後始請
      領失能給付者，其失能給付應不予給付。(二)本會89年12
      月30日台89勞保3字第0057597號書函，自即日起停止適用
      。」亦經勞委會98年11月4日勞保2字第0980140438號函釋
      在案。該函釋係勞委會本於行政主管機關之地位，就勞保
      條例第20條之規定，所為闡明法規原意之解釋，該函意旨
      核與法律規定，尚無違背，本院亦得予以援用。
（二）經查，原告於97年10月24日被診斷出患有前列腺癌，於97
      年12月16日接受前列腺癌切除術，自97年12月15日至97年
      12月20日接受住院診療，而原告係於98年3月23日退休、
      退保，並請領老年年金，嗣於98年8月21日經長庚醫院判
      定為永久失能等情，業據原告陳述明確，並有長庚醫院98
      年8月21日勞工保險失能診斷書、失能給付受理編審清單
      等影本附於原處分卷可稽。揆諸上揭說明，原告於98年3
      月23日退職退保領取老年給付後，其保險效力即於是日終
      止，並非僅係保險效力暫時停止，顯與勞工保險條例第20
      條第1項得請領失能給付之要件不合。另按，勞工保險條
      例第53條第1項規定：「被保險人遭遇普通傷害或罹患普
      通疾病，經治療後，症狀固定，再行治療仍不能期待其治
      療效果，經保險人自設或特約醫院診斷為永久失能，並符
      合失能給付標準規定者，得按其平均月投保薪資，依規定
      之給付標準，請領失能補助費。」顯見失能給付，乃對勞
      工因傷病致殘廢減損工作能力，可能致取得之薪資減少或
      不能取得所為之補助。而同條例第58條之規定，被保險人
      參加保險之年資合計達一定年限，而退職者，得請領之老
      年給付，則係對勞工因退職未能獲取薪資所為之給付，兩
      者性質相同，只是給付的程度可能不同，其請領老年給付
      者，自不應重複請領傷病給付。則原告既於退職、退保後
      ，請領老年年金，此為原告所不爭執，揆諸上揭勞委會98
      年11月4日勞保2字第0980140438號函釋意旨，於領取老年
      給付後，縱另符合請領失能給付之要件者，其失能給付亦
      應不予給付。是本件被告對原告前述失能給付之申請，予
      以否准，並無違誤。是原告主張：所請領之一次性失能補
      助費，其性質異於照顧老年生活之老年年金，前者為傷殘
      補助，供原告在家調養之所需，年金為按月發放照顧退休
      生活，與被告所援引之勞委員會函釋意旨不同云云，委無
      足取。
六、綜上所述，原告之主張，既無足採。被告否准原告失能給付
    之申請，爭議審定、訴願決定遞予維持，亦無不合，均應予
    以維持。原告起訴意旨求為撤銷，為無理由，應予駁回。又
    本件屬簡易事件，故不經言詞辯論為之。另本件事證已臻明
    確，兩造其餘攻擊防禦方法，均核與本件判決結果不生影響
    ，爰不一一論述，附此敘明。
七、據上論結，本件原告之訴為無理由，依行政訴訟法第233條
    第1項、第236條、第98條第1項前段，判決如主文。
中    華    民    國    99    年    7     月    30    日
             高雄高等行政法院第三庭
                             法  官  林  勇  奮
以上正本係照原本作成。
如不服本判決，應於送達後20日內，向本院提出上訴狀並表明上
訴理由，如於本判決宣示後送達前提起上訴者，應於判決送達後
20日內補提上訴理由書（須按他造當事人人數附繕本）。
中    華    民    國    99    年    7     月    30    日

                             書記官  林  幸  怡
附註：
行政訴訟法第235條（第1項、第2項）：
對於適用簡易程序之裁判提起上訴或抗告，須經最高行政法院之
許可。
前項許可，以訴訟事件所涉及之法律見解具有原則性者為限。

司法院資訊處製作；財團法人民間司法改革基金會備份。
